【裁判字號】    96,簡上,598
【裁判日期】    970428
【裁判案由】    給付票款
【裁判全文】
臺灣臺北地方法院民事判決             96年度簡上字第598號
上  訴  人  丙○○
被上訴人    上海商業儲蓄銀行股份有限公司
法定代理人  乙○○
訴訟代理人  甲○○
上列當事人間請求給付票款事件，上訴人對於民國96年10月30日
本院台北簡易庭96年度北簡字第37236號第一審判決提起上訴，
本院於民國97年4月7日言詞辯論終結，判決如下：
    主  文
上訴駁回。
第二審訴訟費用由上訴人負擔。
    事實及理由
一、被上訴人起訴主張：
（一）被上訴人執有上訴人於民國96年1月21日簽發，以台北國
      際商業銀行中山分行為付款人、支票號碼：QJ0000000號
      、票面金額為新台幣（下同）783,200元之支票乙紙。詎
      被上訴人於96年1月22日提示系爭支票，竟不獲付款，屢
      經催討，均不置理。為此依票據法律關係提起本件訴訟，
      上訴人自應給付票款783,200元及自提示日即96年1月22日
      起至清償日止，按年息6％計算之利息等語。
（二）支票上的權利，依支票文義而發生，與其基礎之原因關係
      各自獨立，支票上權利的行使不以其原因關係存在為前提
      ，故其原因關係不存在或無效時，執票人仍得依支票文義
      行使其權利。而上訴人與訴外人中華公明生物科技股份有
      限公司（下稱中華公明公司）間之買賣關係縱其後無效或
      不成立，亦不影響票據行為之效力，上訴人既已在票據上
      簽名，不問原因如何，均須依票上所載文義負責。且上訴
      人不得以中華公明公司未履行合約完成交易之事來對抗被
      上訴人行使票據上之權利。被上訴人仍為系爭票據之票據
      權利人，自得依法主張票據上之權利向被上訴人請求票上
      所載金額。
二、上訴人則以：
（一）系爭支票係保證票，惟因未完成交易，故應返還系爭支票
      予上訴人：上訴人於95年6月向訴外人中華公明公司預購
      化妝品並開立783,200元之保證金支票作為擔保，須待中
      華公明公司將其所購買之化妝品全數交付並持有其簽收之
      送貨單，才可將此保證票向銀行提示。嗣因中華公明公司
      倒閉，依據上訴人與中華公明公司所簽訂之買賣契約，中
      華公明公司未交貨，雙方無交易行為，上訴人應可取回該
      保證金支票。
（二）被上訴人未查明上訴人之支票為貨款保證票，因該張支票
      並無交易行為，也沒有發票人所簽發之貨品簽收單，上訴
      人也沒有收到中華公明公司所開立之銷貨發票，被上訴人
      因內部審核疏失，卻向上訴人求償。況被上訴人持有中華
      公明公司廠房等抵押品，被上訴人應處分中華公明公司之
      擔保抵押品，而不是向上訴人求償。又被上訴人與中華公
      明公司間有借貸關係，被上訴人與上訴人間並無借貸關係
      ，且被上訴人僅給付62萬多給中華公明公司，但卻向上訴
      人請求票款783,200元，並不合理。
三、本件被上訴人於原審聲明：上訴人應給付被上訴人783,200
    元及自提示日即96年1月22日起至清償日止，按年息6％計算
    之利息。原審為上訴人敗訴之判決，上訴人不服提起本件上
    訴，於本院聲明：1.原判決廢棄2.上開廢棄部分，被上訴人
    於第一審之訴駁回。被上訴人於本院則聲明請求駁回上訴。
四、得心證之理由：被上訴人主張其執有上訴人於96年1月21 日
    簽發，以台北國際商業銀行中山分行為付款人、支票號碼：
    QJ0000000號、票面金額為783,200元之支票乙紙（下稱系爭
    支票），於96年1月22日提示系爭支票，竟不獲付款等情，
    業據被上訴人提出支票暨退票理由單為憑，上訴人對於上開
    支票為其所簽發並不爭執，被上訴人上開主張自堪採信。被
    上訴人請求上訴人給付票款，上訴人則以上揭情辭置辯。
（一）按在票據上簽名者，依票上所載文義負責；票據債務人不
      得以自己與發票人或執票人之前手間所存抗辯之事由對抗
      執票人；發票人應照票據文義擔保支票之支付，票據法第
      5條第1項、第13條前段、第126條分別定有明文。復按「
      支票乃文義證券及無因證券，證券上之權利義務悉依證券
      上所載文句而決定其效力，從而支票上權利，依支票文義
      而發生，與其基礎之原因關係各自獨立，支票上權利之行
      使不以其原因關係存在為前提，故其原因關係不存在或無
      效時，執票人仍得依支票文義行使其權利。」、「票據行
      為為不要因行為，即不以給付之原因為要素而得成立之行
      為，凡簽名於票據之人，不問原因如何，均須依票上所載
      文義負責，除執票人取得票據係出於惡意或詐欺者外，發
      票人不得以自己與執票人前手所存抗辯之事由，對抗執票
      人。」最高法院分別著有49年台上字第334號及49年台上
      字第678號判例意旨可資參照。
（二）經查，上訴人自承系爭支票簽發後係交付中華公明公司之
      簽約人（見本院97年1月15日準備程序筆錄），則本件被
      上訴人並非直接自上訴人手中受讓系爭票據，亦即上訴人
      與被上訴人間並非直接前後手之關係，除非被上訴人取得
      系爭票據係出於惡意或詐欺，上訴人本不得以其與第三人
      間所存之抗辯事由對抗執票人即被上訴人。上訴人於本院
      雖提出其與中華公明公司之買賣契約書，主張中華公明公
      司未交貨云云，縱係屬實，上訴人仍不能執其與中華公明
      公司間之抗辯事由對抗被上訴人，此外，上訴人復未提出
      其他證據證明被上訴人取得系爭支票係出於惡意或詐欺，
      依上開說明，上訴人仍應依票上所載文義負責。
三、綜上所述，本件上訴人所辯為無可取。從而，被上訴人本於
    票據之法律關係，請求上訴人給付票款783,200元及自96 年
    1月22日起至清償日止，按年息6%計算之利息，為有理由，
    應予准許。又命清償票據上債務之判決，應依職權宣告假執
    行，民事訴訟法第389條第1項第4款定有明文。是則原審判
    命上訴人如數給付，並依職權宣告假執行，於法並無不合。
    上訴意旨指摘原判決不當，求予廢棄改判，為無理由，應予
    駁回其上訴。
四、據上論結，本件上訴為無理由，依民事訴訟法第436條之1第
    3項、第449條第1項、第78條，判決如主文。
中    華    民    國    97    年    4     月    28    日
                  民事第二庭  審判長法  官  黃蓓蓓
                                    法  官  鍾素鳳
                                    法  官  吳淑惠
以上正本係照原本作成。
不得上訴
中    華    民    國    97    年    4     月    29    日
                                    書記官  蔡凱如


司法院資訊處製作；財團法人民間司法改革基金會備份。
